臺灣桃園地方法院刑事判決
110年度審金訴字第501號
公  訴  人  臺灣桃園地方檢察署檢察官
被      告  沈遙



選任辯護人  金鑫律師（法扶律師）
上列被告因違反洗錢防制法等案件，經檢察官提起公訴（110年
度偵字第28427號），被告於本院準備程序中，就被訴事實為有
罪之陳述，經本院告知簡式審判程序意旨，並聽取當事人及辯護
人之意見後，本院合議庭裁定由受命法官獨任依簡式審判程序審
理，判決如下：
    主  文
乙○幫助犯洗錢防制法第十四條第一項之洗錢罪，處有期徒刑壹
月，併科罰金新臺幣貳萬元，罰金如易服勞役，以新臺幣壹仟元
折算壹日。緩刑貳年，並應向丙○○支付如附件所示調解筆錄條款
之損害賠償。
    事實及理由
一、犯罪事實：
　　乙○於民國109年12月20日前某時，於Facebook（即臉書）某
    社團看見徵求博奕打工提供帳戶可領取薪資之貼文，遂依該
    貼文內容，與真實姓名年籍均不詳、於通訊軟體LINE（下稱
    LINE）暱稱為「池中物」之人（無證據顯示其未滿18歲，下
    稱「池中物」）聯繫應徵工作，乙○明知金融機構存款帳戶
    為個人信用之表徵，任何人均可匯款至金融機構帳戶，而可
    預見「池中物」要求其交付金融機構帳戶之存摺及金融卡等
    金融帳戶資料，極可能供不法詐騙份子用以充作詐欺犯罪被
    害人匯款之指定帳戶，並於不法詐騙份子提款後，遮斷資金
    流動軌跡，使檢警難以追緝，而有掩飾詐欺犯罪所得之本質
    及去向之虞，竟不違背其本意，基於幫助他人詐欺取財及幫
    助掩飾、隱匿詐欺取財犯罪所得本質及去向之洗錢不確定故
    意，先將其所申辦之台新國際商業銀行股份有限公司（下稱
    「台新銀行」）帳號00000000000000號帳戶（下稱「乙○台
    新帳戶」）之金融卡密碼先更改為「池中物」指定之密碼後
    ，再於109年12月20日上午7時31分許，在址設桃園市○○區○○
    路0段000號、158號1樓之統一便利商店鑫騰龍門市，利用寄
    貨便寄件之服務，將「乙○台新帳戶」之存摺及金融卡寄送
    交予「池中物」。俟輾轉取得上開帳戶之某詐欺集團成員間
    （無證據顯示乙○知悉或可得而知該詐欺集團成員達3人以上
    或其中含有少年成員，下稱「本案詐欺集團」），共同意圖
    為自己不法之所有，基於詐欺取財及掩飾、隱匿詐欺取財犯
    罪所得本質及去向之洗錢等犯意聯絡，由「本案詐欺集團」
    機房成員於109年12月23日某時，偽以網路賣場HITO本舖客
    服人員及台新銀行客服人員撥打電話向丙○○誆稱：需依指示
    利用網路銀行應用程式解除不明之扣款項目等語，致丙○○陷
    於錯誤，於同日晚間8時52分許、8時56分許，操作網路銀行
    應用程式而分別將新臺幣（下同）4萬9,123、4萬1123元轉
    帳至「乙○台新帳戶」後，「本案詐欺集團」車手成員旋將
    匯入之款項提領一空，而掩飾、隱匿上揭詐欺取財犯罪所得
    之本質及去向。嗣丙○○驚覺受騙報警後，始為警循線查獲上
    情。
二、證據名稱：
　㈠被告乙○分別於檢察官訊問、本院準備程序及審理中之自白。
　㈡證人即告訴人丙○○於警詢中之陳述。
　㈢台新國際商業銀行110年2月18日台新作文字第11003700號函
    及函附帳戶個人資料及交易明細、告訴人丙○○報案資料（內
    政部警政署反詐騙諮詢專線紀錄表、新竹縣政府警察局竹北
    分局高鐵派出所受理詐騙帳戶通報警示簡便格式表、金融機
    構聯防機制通報單、受理刑事案件報案三聯單、受理各類案
    件紀錄表）、網路銀行交易明細截圖翻拍照片、乙○與詐欺
    集團成員之LINE對話紀錄截圖。
三、論罪科刑：
  ㈠按刑法上之幫助犯係對於犯罪與正犯有共同之認識，而以幫
    助之意思，於正犯實行犯罪之前或犯罪之際，為犯罪構成要
    件以外之行為，而予以助力，使之易於實行或完成犯罪行為
    之謂。所謂以幫助之意思而參與者，指其參與之原因，僅在
    助成正犯犯罪之實現者而言，又所謂參與犯罪構成要件以外
    之行為者，指其所參與者非直接構成某種犯罪事實之內容，
    而僅係助成其犯罪事實實現之行為者（最高法院88年度台上
    字第1270號、97年度台上字第1911號判決意旨參照）。次按
    金融帳戶乃個人理財工具，依我國現狀，申設金融帳戶並無
    任何特殊限制，且可於不同之金融機構申請多數帳戶使用，
    是依一般人之社會通念，若見他人不以自己名義申請帳戶，
    反而收購或借用別人之金融帳戶以供使用，並要求提供提款
    卡及告知密碼，則提供金融帳戶者主觀上如認識該帳戶可能
    作為對方收受、提領特定犯罪所得使用，對方提領後會產生
    遮斷金流以逃避國家追訴、處罰之效果，仍基於幫助之犯意
    ，而提供該帳戶之提款卡及密碼，以利洗錢實行，仍可成立
    一般洗錢罪之幫助犯（最高法院108 年台上大字第3101號裁
    定意旨參照）。經查，被告將「乙○台新帳戶」之提款卡密
    碼先變更為「池中物」指定之密碼後，再將「乙○台新帳戶
    」之存摺及金融卡寄送交予「池中物」，俟輾轉取得上開金
    融機構帳戶資料之「本案詐欺集團」機房成員再對告訴人丙
    ○○施以詐術，令告訴人丙○○陷於錯誤，而依指示匯款至「乙
    ○台新帳戶」後，續由「本案詐欺集團」車手成員分別提領
    匯入之款項，以此方式製造金流斷點，而掩飾、隱匿上開詐
    欺取財犯罪所得之本質及去向，是被告交付金融機構存款帳
    戶資料所為，係對他人遂行詐欺取財及洗錢之犯行資以助力
    而實施犯罪構成要件以外之行為，且在無積極證據證明被告
    係以正犯之犯意參與犯罪行為之情形下，揆諸前開判決意旨
    ，應認被告所為僅應成立幫助犯，而非論以正犯。
　㈡次按幫助犯係從屬於正犯而成立，並無獨立性，故幫助犯須
    對正犯之犯罪事實，具有共同認識而加以助力，始能成立，
    其所應負責任，亦以與正犯有同一認識之事實為限，若正犯
    所犯之事實，超過其共同認識之範圍時，則幫助者事前既不
    知情，自不負責（最高法院75年度台上字第1509號判決意旨
    參照）。茲查，被告雖可預見交付上開金融機構帳戶資料，
    足以幫助詐欺集團施以詐術後取得贓款，主觀上有幫助詐欺
    之不確定故意，惟尚不能據此即認被告亦已知悉「本案詐欺
    集團」成員之人數有3人以上而詐欺取財，復無證據證明被
    告對於該詐欺集團之詐騙手法及分工均有所認識及知悉，依
    「所犯重於所知，從其所知」之法理，此部分尚無從遽以論
    斷被告成立幫助三人以上而犯詐欺取財罪嫌。
　㈢核被告所為，係犯刑法第30條第1項前段、第339條第1項之幫
    助犯詐欺取財罪，及刑法第30條第1項前段，洗錢防制法第1
    4條第1項之幫助犯一般洗錢罪。
　㈣想像競合犯：
  ⒈「本案詐欺集團」成員雖使告訴人丙○○陷於錯誤而交付財物
    ，並有2次匯款至「乙○台新帳戶」之行為，惟此係正犯該次
    詐欺取財行為使告訴人丙○○分次交付財物之結果，正犯祇成
    立1詐欺取財罪。被告為幫助犯，亦僅成立1幫助詐欺取財罪
    。
　⒉另被告係以上開一提供「乙○台新銀行」存摺及提款卡，並將
    提款卡密碼更改為「池中物」所指定之密碼之行為，同時犯
    幫助詐欺取財及幫助一般洗錢2罪，為異種想像競合犯，應
    依刑法第55條規定，從一重依幫助犯一般洗錢罪處斷。
　㈤被告幫助他人遂行一般洗錢之犯行，為幫助犯，爰依刑法第3
    0條第2項之規定，按正犯之刑減輕之。
　㈥又被告於檢察官訊問及本院準備程序時，均坦承先將「乙○台
    新帳戶」之提款卡更改為「池中物」所指定之密碼後，再將
    「乙○台新帳戶」之存摺及提款卡寄予「池中物」，而自白
    其上開幫助犯一般洗錢罪之犯行，爰依洗錢防制法第16條第
    2項之規定，遞減輕其刑。
　㈦爰審酌被告可預見將個人存款帳戶之金融卡更改為他人指定
    之密碼後，再將該存款帳戶之存摺及提款卡提供他人，該金
    融機構存款帳戶恐遭詐欺成員充作詐騙他人財物後，用以匯
    款之人頭帳戶，而幫助掩飾、隱匿詐欺犯罪所得之本質及去
    向，竟仍未經詳細查證，任意將上開金融機構存款帳戶之存
    摺及提款卡交予他人使用，助長詐騙財產犯罪之風氣，造成
    無辜民眾受騙而受有金錢損失，並使贓款追回困難，實為當
    今社會詐財事件發生之根源，擾亂金融交易往來秩序及影響
    社會正常交易安全甚鉅，且因被告提供上開金融機構存款帳
    戶資料，致使執法人員難以追查正犯之真實身分，所為誠屬
    不當，惟念其犯後坦承犯行，堪認有悔意，且與告訴人丙○○
    達成調解，有本院111年度附民移調字第640號調解筆錄在卷
    可考（見本院110年度審金訴字第501號卷㈠【下稱審金訴卷㈠
    】第77-78頁），另斟酌被告之生活及經濟狀況、素行、年
    紀及智識程度等一切情狀，量處如主文所示之刑，並諭知罰
    金易服勞役之折算標準，以示懲儆。
　㈧查被告前未曾因故意犯罪受有期徒刑以上刑之宣告，有臺灣
    高等法院被告前案紀錄表在卷可按，念其因短於思慮，誤蹈
    刑章，經此偵審程序及刑之宣告之教訓，當知所警惕，而無
    再犯之虞，並審酌告訴人丙○○於本院準備程序中表示同意給
    予被告緩刑宣告之意見（見審金訴卷㈠第83頁），本院認前
    開對被告所宣告之刑，以暫不執行為適當，爰依刑法第74條
    第1項第1款規定，併予宣告緩刑如主文所示。又緩刑宣告，
    得斟酌情形，命犯罪行為人向被害人支付相當數額之財產或
    非財產上之損害賠償，刑法第74條第2項第3款定有明文，查
    被告與告訴人丙○○已達成附件所示內容之調解筆錄條款，為
    確保被告能確實履行上述調解筆錄條款中之賠償金，維護告
    訴人丙○○權益，本院斟酌上情爰將附件所示內容之調解筆錄
    條款作為本件緩刑之附加條件，命被告應向告訴人丙○○支付
    如附件所示調解筆錄所載之內容；倘被告不履行，且情節重
    大，足認原宣告之緩刑難收其預期效果，而有執行刑罰之必
    要者，依刑法第75條之1第1項第4款規定，得撤銷其緩刑宣
    告，附此敘明。
四、沒收：
　㈠被告於檢察官訊問時供稱其交付上開「乙○台新帳戶」之存摺
    及提款卡，並未獲得報酬等語明確（見偵字卷第86頁），本
    院亦查無積極具體證據足認被告因交付上開金融機構帳戶資
    料而獲有金錢或其他利益等犯罪所得，自不生犯罪所得應予
    沒收之問題。
　㈡至洗錢防制法第18條第1 項前段固規定「犯第14條之罪，其
    所移轉、變更、掩飾、隱匿、收受、取得、持有、使用之財
    物或財產上利益，沒收之」，惟被告非實際上提款之人，無
    掩飾隱匿詐欺贓款之犯行，非洗錢防制法第14條第1項之正
    犯，自無上開條文適用，附此敘明。
五、應依刑事訴訟法第273條之1第1項、第299條第1項前段、第3
    10條之2、第454條第1項，洗錢防制法第14條第1項、第16條
    第2項，刑法第11條前段、第30條第1項前段、第2項、第339
     條第1項、第55條、第42條第3項前段，刑法施行法第1條之
    1 第1項，判決如主文。
六、如不服本判決應於收受判決後20日內向本院提出上訴書狀，
    並應敘述具體理由。其未敘述上訴理由者，應於上訴期間屆
    滿後20日內向本院補提理由書（均須按他造當事人之人數附
    繕本）「切勿逕送上級法院」。
本案由檢察官甲○○提起公訴，經檢察官李孟亭到庭執行職務。 
中　　華　　民　　國　　111 　年　　5 　　月　　13　　日
                  刑事審查庭  法　官　李雅雯
以上正本證明與原本無異。
如不服本判決應於收受判決後20日內向本院提出上訴書狀，並應
敘述具體理由。其未敘述上訴理由者，應於上訴期間屆滿後20日
內向本院補提理由書（均須按他造當事人之人數附繕本）「切勿
逕送上級法院」。
　　　　　　　　　　　　　　　書記官　沈詩婷  
中　　華　　民　　國　　111 　年　　5 　　月　　17　　日
附錄本案論罪科刑法條： 
中華民國刑法第30條：
幫助他人實行犯罪行為者，為幫助犯。雖他人不知幫助之情者，
亦同。
幫助犯之處罰，得按正犯之刑減輕之。
中華民國刑法第339 條（普通詐欺罪）
意圖為自己或第三人不法之所有，以詐術使人將本人或第三人之
物交付者，處5 年以下有期徒刑、拘役或科或併科50萬元以下罰
金。
以前項方法得財產上不法之利益或使第三人得之者，亦同。
前二項之未遂犯罰之。
洗錢防制法第14條
有第二條各款所列洗錢行為者，處7 年以下有期徒刑，併科新臺
幣5 百萬元以下罰金。
前項之未遂犯罰之。
前二項情形，不得科以超過其特定犯罪所定最重本刑之刑。
附件：
調解筆錄條款（本院111年度附民移調字第640號調解筆錄） 乙○願給付丙○○新臺幣（下同）伍萬元，給付方式：乙○以當庭給付叁萬元，經聲請人點收無訛。餘額貳萬元，於111年7月31日前一次給付完畢，支付方式為乙○匯款至丙○○帳戶內（台新銀行帳戶，帳號0000-000-000-0000、戶名為丙○○）。